---
title: "Analiza danych"
subtitle: 'Czyszczenie danych'
author: "Bartosz Bojarski, Mariana Uhar, Veronika Zhdamarova"
date: "`r Sys.Date()`"
output: html_document
  rmdformats::downcute:
    self_contained: true
    default_style: "light"
    downcute_theme: "default"
---


````{r setup, include=FALSE}
library(naniar)
library(visdat)
library(dlookr)
library(readr)
library(ggplot2)
library(dplyr)
library(tidyverse)
library(hrbrthemes)
library(scorecard)
library(knitr)
library(tidyr)
library(reshape2)
library(RColorBrewer)
library(GGally)
library(caret)
library(glmnet)
library(boot)
library(verification)
library(colorspace)

## Global options
knitr::opts_chunk$set(cache = TRUE)

```


```{r load-data, message=FALSE, warning=FALSE, include=FALSE}
library(readr)
knitr::opts_chunk$set(echo = TRUE)
dane<-read.csv(file="german_credit1.csv",encoding ="UTF-8",header=TRUE,sep = ",")
attach(german_credit1)
```



```{r}
# ZMieniamy dane na faktor oraz dodajemy opis dla wybranych zmiennych (jest potrzebne dla wykresów)

german_credit$Creditability <- german_credit1$Creditability
german_credit$Creditability <- factor(german_credit$Creditability)
german_credit$Account_Balance <- factor(german_credit$Account_Balance, labels =c("< 0 DM", "0 <= ... <  200 DM", ">= 200 DM", "brak konta bieżącego"))
german_credit$Previous_Credit <- factor(german_credit$Previous_Credit, labels =c("brak kredytów", "spł. term.", "spł. term. do teraz", "opóźnienie w spł.", "konto krytyczne"))
german_credit$Purpose <- factor(german_credit$Purpose)
german_credit$Value_Savings <- factor(german_credit$Value_Savings)
german_credit$Employment <- factor(german_credit$Employment, labels =c("bezrobotny/a", "< 1 rok stażu pracy", "1 <= ... < 4 lat", " 4 <= ... < 7 lat", ">= 7 lat"))
german_credit$Sex_Status <- factor(german_credit$Sex_Status)
german_credit$Guarantors <- factor(german_credit$Guarantors)
german_credit$Property <- factor(german_credit$Property)
german_credit$Concurrent_Credits <- factor(german_credit$Concurrent_Credits)
german_credit$Housing <- factor(german_credit$Housing)
german_credit$Job <- as.factor(german_credit$Job)
german_credit$Telephone <- factor(german_credit$Telephone)
german_credit$Foreign_Worker <- factor(german_credit$Foreign_Worker)

german_credit$Duration_of_Credit <- as.integer(german_credit$Duration_of_Credit)
german_credit$Credit_Amount <- as.integer(german_credit$Credit_Amount)
german_credit$Instalment_rate <- as.integer(german_credit$Instalment_rate)
german_credit$Residence <- as.integer(german_credit$Residence)
german_credit$Duration_of_Credit <- as.integer(german_credit$Duration_of_Credit)
german_credit$Age <- as.integer(german_credit$Age, labels = c("Wiek w latach"))
german_credit$Credits_at_this_Bank <- as.integer(german_credit$Credits_at_this_Bank, labels =c("Liczba istniejących kredytów w tym banku"))
german_credit$Dependents <- as.integer(german_credit$Dependents)
glimpse(german_credit)

```


## Opis danych

W analizowanym przez nas zbiorze danych każda obserwacja reprezentuje osobę, która zaciągnęła kredyt w banku w walucie marki niemieckiej, oraz opisuje cechy dobrego i złego klienta bankowego, na podstawie których jest wyliczana zdolność kredytowa. Zbiór się składa z 1000 obserwacji, 20 zmiennych objaśniających oraz zmiennej objaśnianej (Creditability). Dane dotyczą okresu _________________----------------.
```

```{r german-credit}
###Walidacja danych
german_credit <- german_credit1
any_na(german_credit)
n_miss(german_credit)
prop_miss(german_credit)

vis_miss(german_credit) #wykres
miss_var_summary(german_credit)

```


```{r german-credit}

german_credit %>% 
  bind_shadow() %>% 
  ggplot(aes(x=Creditability, 
             colour=Purpose_NA))+
  geom_density()

```

```{r german-credit}
# Sprawdzanie czy zmienna age nie jest ujemna

hist(german_credit$Age)
```


```{r credit-germany}
#Sprawdzamy zmienną age (czy nie jest ujemna)

hist(german_credit$Age)
```

```{r}
#Sprawdzamy zmienne ilościowe 

Ilosciowe_zmienne <- sapply(german_credit, is.numeric)
tabela1 <- data.frame(
  Ilosciowe_zmienne = ifelse(Ilosciowe_zmienne, "Ilościowa", "Jakościowa")
)
kable(tabela1, col.names = c("Nazwa zmiennej", "Typ zmiennej"), align="cc", caption = "Tabela 1. Podział zmiennych na jakościowe oraz ilościowe")

```


```{r}
ggplot(german_credit, aes(x= Liczba_obserwacji <-c(1:1000), fill= Creditability)) +
  geom_density(alpha=.25) +
  labs(title = 'Gęstość rozkładu zdolności kredytowej')
  
```


```{r}
#Wykres dla account balance

ggplot(german_credit, aes(Account_Balance, ..count..)) + 
  geom_bar(aes(fill = Creditability), position = "dodge") +
  scale_fill_manual(values = c("lightblue", "plum"), name = "Zdolność kredytowa") +
  labs(x = "Środki na koncie", y = "Ilość klientów", title = "Wykres 1. Zalezność zdolności kredytowej od stanu konta bankowego")
```


```{r}
ggplot(german_credit, aes(Employment, ..count..)) + 
  geom_bar(aes(fill = Creditability), position = "dodge") +
  scale_fill_manual(values = c("lightblue", "plum"), name = "Zdolność kredytowa") +
  labs(x = "Zatrudnienie", y = "Ilość klientów", title = "Wykres 2. Zalezność zdolności kredytowej od zatrudnienia")
```


```{r}
ggplot(german_credit, aes(Previous_Credit, ..count..)) + 
  geom_bar(aes(fill = Creditability), position = "dodge") +
  scale_fill_manual(values = c("lightblue", "plum"), name = "Zdolność kredytowa") +
  labs(x = "Wcześniej zaciągnięte kredyty", y = "Ilość klientów", title = "Wykres 3. Zalezność zdolności kredytowej od wcześniej zaciągniętych kredytów")
```


```{r}
ggplot(german_credit, aes(Credits_at_this_Bank, ..count..)) + 
  geom_bar(aes(fill = Creditability), position = "dodge") +
  scale_fill_manual(values = c("lightblue", "plum"), name = "Zdolność kredytowa") +
  labs(x = "Zaciągnięte kredyty w danym banku", y = "Ilość klientów", title = "Wykres 4. Zalezność zdolności kredytowej od zaciągniętych kredytów w danym banku")
```


```{r}
ggplot(german_credit, aes(Age)) +
  geom_line(stat = "count", aes(color = factor(Creditability))) +
  scale_color_manual(values = c("lightblue", "plum"), name = "Zdolność kredytowa") +
  labs(x = "Wiek klientów", y = "Ilość klientów", title = "Wykres 5. Zależność zdolności kredytowej od wieku klientów")
```

