---
title: "Analiza danych"
subtitle: 'Czyszczenie danych'
author: "Bartosz Bojarski, Mariana Uhar, Veronika Zhdamarova"
date: "`r Sys.Date()`"
output: 
  html_document:
    toc: true
    toc_depth: 2
    number_sections: true
  rmdformats::downcute:
    self_contained: true
    default_style: "light"
    downcute_theme: "default"
---


```{r setup, include=FALSE}
library(naniar)
library(visdat)
library(dlookr)
library(readr)
library(ggplot2)
library(dplyr)
library(tidyverse)
library(hrbrthemes)
library(scorecard)
library(knitr)
library(tidyr)
library(reshape2)
library(RColorBrewer)
library(GGally)
library(caret)
library(glmnet)
library(boot)
library(verification)
library(colorspace)
library(corrplot)
library(psych)
library(qwraps2)
library(stats)
library(dplyr)
library(kableExtra)
library(ggstatsplot)
library(gtsummary)

## Global options
knitr::opts_chunk$set(cache = TRUE)

```



```{r load-data, message=FALSE, warning=FALSE, include=FALSE}

knitr::opts_chunk$set(echo = TRUE)
attach(german_credit)

```


```{r, include=FALSE}

german_credit <- german_credit1
german_credit$Creditability <- german_credit1$Creditability
german_credit$Creditability <- factor(german_credit$Creditability)
german_credit$Account_Balance <- factor(german_credit$Account_Balance, labels =c("< 0 DM", "0 <= ... <  200 DM", ">= 200 DM", "brak konta bieżącego"))
german_credit$Previous_Credit <- factor(german_credit$Previous_Credit, labels =c("brak kredytów", "spł. term.", "spł. term. do teraz", "opóźnienie w spł.", "konto krytyczne"))
german_credit$Purpose <- factor(german_credit$Purpose)
german_credit$Value_Savings <- factor(german_credit$Value_Savings)
german_credit$Employment <- factor(german_credit$Employment, labels =c("bezrobotny/a", "< 1 rok stażu pracy", "1 <= ... < 4 lat", " 4 <= ... < 7 lat", ">= 7 lat"))
german_credit$Sex_Status <- factor(german_credit$Sex_Status)
german_credit$Guarantors <- factor(german_credit$Guarantors)
german_credit$Property <- factor(german_credit$Property)
german_credit$Concurrent_Credits <- factor(german_credit$Concurrent_Credits)
german_credit$Housing <- factor(german_credit$Housing)
german_credit$Job <- as.factor(german_credit$Job)
german_credit$Telephone <- factor(german_credit$Telephone)
german_credit$Foreign_Worker <- factor(german_credit$Foreign_Worker)

german_credit$Duration_of_Credit <- as.integer(german_credit$Duration_of_Credit)
german_credit$Credit_Amount <- as.integer(german_credit$Credit_Amount)
german_credit$Instalment_rate <- as.integer(german_credit$Instalment_rate)
german_credit$Residence <- as.integer(german_credit$Residence)
german_credit$Duration_of_Credit <- as.integer(german_credit$Duration_of_Credit)
german_credit$Age <- as.integer(german_credit$Age, labels = c("Wiek w latach"))
german_credit$Credits_at_this_Bank <- as.integer(german_credit$Credits_at_this_Bank, labels =c("Liczba istniejących kredytów w tym banku"))
german_credit$Dependents <- as.integer(german_credit$Dependents)
glimpse(german_credit)

```

## Wprowadzenie

W analizowanym przez nas zbiorze danych każda obserwacja reprezentuje osobę, która zaciągnęła kredyt w banku w walucie marki niemieckiej, oraz opisuje cechy dobrego i złego klienta bankowego, na podstawie których jest wyliczana zdolność kredytowa. Zbiór się składa z 1000 obserwacji, 20 zmiennych objaśniających oraz zmiennej objaśnianej (Creditability).



## Czyszczenie danych

```{r german-credit, echo = FALSE}
#Walidacja danych
german_credit <- german_credit1

vis_miss(german_credit)
miss_var_summary(german_credit)

```


Walidacja danych pokazuje, że nie ma braków danych oraz dane nie wymagają czyszczenia.

```{r german-credit, echo = FALSE}

german_credit %>% 
  bind_shadow() %>% 
  ggplot(aes(x=Creditability, 
             colour=Purpose_NA))+ 
  geom_density() +
  labs(x = "Zdolność kredytowa",
       colour = "Cel kredytu NA",
       y = "Gęstość",
       title = "Wykres 1. Brak danych ze względu na cel kredytu")
```

Nie ma braku danych ze względu na cel kredytu.


```{r german-credit, echo = FALSE}
# Sprawdzanie czy zmienna age nie jest ujemna

hist(german_credit$Age, main = "Wykres 2. Wiek klientów", xlab = "Wiek", ylab = "Częstotliwość") 
```

Na wykresie 2 został przedstawiony wiek klientów. Ze względu na brak wartości ujemnych, możemy stwierdzić, że dane są poprawne.


```{r, echo = FALSE}
#Sprawdzamy zmienne ilościowe # dodałam tu tabele z typem zmiennych
german_credit <- german_credit1
german_credit$Creditability <- german_credit1$Creditability
german_credit$Creditability <- factor(german_credit$Creditability)
german_credit$Account_Balance <- factor(german_credit$Account_Balance, labels =c("< 0 DM", "0 <= ... <  200 DM", ">= 200 DM", "brak konta bieżącego"))
german_credit$Previous_Credit <- factor(german_credit$Previous_Credit, labels =c("brak kredytów", "spł. term.", "spł. term. do teraz", "opóźnienie w spł.", "konto krytyczne"))
german_credit$Purpose <- factor(german_credit$Purpose)
german_credit$Value_Savings <- factor(german_credit$Value_Savings)
german_credit$Employment <- factor(german_credit$Employment, labels =c("bezrobotny/a", "< 1 rok stażu pracy", "1 <= ... < 4 lat", " 4 <= ... < 7 lat", ">= 7 lat"))
german_credit$Sex_Status <- factor(german_credit$Sex_Status)
german_credit$Guarantors <- factor(german_credit$Guarantors)
german_credit$Property <- factor(german_credit$Property)
german_credit$Concurrent_Credits <- factor(german_credit$Concurrent_Credits)
german_credit$Housing <- factor(german_credit$Housing)
german_credit$Job <- as.factor(german_credit$Job)
german_credit$Telephone <- factor(german_credit$Telephone)
german_credit$Foreign_Worker <- factor(german_credit$Foreign_Worker)

german_credit$Duration_of_Credit <- as.integer(german_credit$Duration_of_Credit)
german_credit$Credit_Amount <- as.integer(german_credit$Credit_Amount)
german_credit$Instalment_rate <- as.integer(german_credit$Instalment_rate)
german_credit$Residence <- as.integer(german_credit$Residence)
german_credit$Duration_of_Credit <- as.integer(german_credit$Duration_of_Credit)
german_credit$Age <- as.integer(german_credit$Age, labels = c("Wiek w latach"))
german_credit$Credits_at_this_Bank <- as.integer(german_credit$Credits_at_this_Bank, labels =c("Liczba istniejących kredytów w tym banku"))
german_credit$Dependents <- as.integer(german_credit$Dependents)

Ilosciowe_zmienne <- sapply(german_credit, is.numeric)
tabela1 <- data.frame(
  Ilosciowe_zmienne = ifelse(Ilosciowe_zmienne, "Ilościowa", "Jakościowa")
)
kable(tabela1, col.names = c("Nazwa zmiennej", "Typ zmiennej"), align="cc", caption = "Tabela 1. Podział zmiennych na jakościowe oraz ilościowe")

```

Tabela 1 pokazuje podział zmiennych na jakościowe i ilościowe.


## Wizualizacja danych


```{r, echo = FALSE}
#Wykres dla account balance

ggplot(german_credit, aes(Account_Balance, ..count..)) + 
  geom_bar(aes(fill = Creditability), position = "dodge") +
  scale_fill_manual(values = c("lightblue", "plum"), name = "Zdolność kredytowa") +
  labs(x = "Środki na koncie", y = "Ilość klientów", title = "Wykres 3. Zalezność zdolności kredytowej od stanu konta bankowego")
```

Na wykresie zależności zdolności kredytowej od stanu konta bankowego można zobaczyć zaskakujące wyniki, na przykład, że zdolność kredytowa osób, które nie posiadają konta bieżącego jest większa, niż osób, które go posiadają. To oznacza, że na zdolność kredytową wpływa nie tylko jedna zmienna oraz stan konta bankowego nie ma istotnego znaczenia w zwiększaniu zdolności kredytowej klientów.


```{r, echo = FALSE}
ggplot(german_credit, aes(Employment, ..count..)) + 
  geom_bar(aes(fill = Creditability), position = "dodge") +
  scale_fill_manual(values = c("lightblue", "plum"), name = "Zdolność kredytowa") +
  labs(x = "Zatrudnienie", y = "Ilość klientów", title = "Wykres 4. Zalezność zdolności kredytowej od zatrudnienia")
```

Powyższy wykres przedstawia zależność zdolności kredytowej od stażu pracy (ilości przepracowanych lat). Widzimy, że najwięcej osób zdolnych kredytowo, jest w kategoriach z doświadczeniem zawodowym pomiędzy 1 a 4 lata lub większym niż 7.


```{r}
ggplot(german_credit, aes(Previous_Credit, ..count..)) + 
  geom_bar(aes(fill = Creditability), position = "dodge") +
  scale_fill_manual(values = c("lightblue", "plum"), name = "Zdolność kredytowa") +
  labs(x = "Wcześniej zaciągnięte kredyty", y = "Ilość klientów", title = "Wykres 5. Zalezność zdolności kredytowej od wcześniej zaciągniętych kredytów")
```

Wykres 5 przedstawia zależność zdolności kredytowej od ilości wcześniej zaciągniętych kredytów. Widzimy, że najwięcej osób zdolnych kredytowo, jest w kategorii "Spłata terminowa, do teraz", to logiczne, ponieważ taka sytuacja pokazuje, że klient jest w stanie spłacać raty kredytowe w terminie. Ciekawy jest wynik w grupie osób z kontem krytycznym: prawie 250 zgłoszeń (co jest dość wysokim wynikiem) o kredyt zostały zaakceptowane, co oznacza, że w przypadku tych klientów inne zmienne były bardziej istotne, niż ilość wcześniejszych kredytów i stan konta przez to.


```{r, echo = FALSE}
ggplot(german_credit, aes(Credits_at_this_Bank, ..count..)) + 
  geom_bar(aes(fill = Creditability), position = "dodge") +
  scale_fill_manual(values = c("lightblue", "plum"), name = "Zdolność kredytowa") +
  labs(x = "Zaciągnięte kredyty w danym banku", y = "Ilość klientów", title = "Wykres 6. Zalezność zdolności kredytowej od zaciągniętych kredytów w danym banku")
```

Wykres 6 przedstawia zależność zdolności kredytowej od zaciągniętych kredytów w danym banku. Widzimy, że najwięcej osób zdolnych kredytowo, jest w kategorii "1" i "2". Najwięcej klientów ma zdolność kredytową przy jednym kredycie. Im większa ilość kredytów, tym mniejsza ilość klientów. Przy 4 zaciągniętych kredytach ilość klientów jest praktycznie zerowa. To jest również bardzo logiczne, jak w przypadku poprzedniego wykresu, bo zaciągnięte wcześniej kredyty (nie więcej niż dwa) pokazują, że klient jest w stanie spłacać raty kredytowe w terminie.


```{r, echo = FALSE}
ggplot(german_credit, aes(Age)) +
  geom_line(stat = "count", aes(color = factor(Creditability))) +
  scale_color_manual(values = c("lightblue", "plum"), name = "Zdolność kredytowa") +
  labs(x = "Wiek klientów", y = "Ilość klientów", title = "Wykres 7. Zależność zdolności kredytowej od wieku klientów")
```

Wykres 7 przedstawia zależność zdolności kredytowej od wieku klientów. Największa zdolność kredytowa jest między 25 a 45 rokiem życia. Od ok. 40 roku życia spada, z kilkoma małymi odbiciami i jednym większym w okolicach 65 roku.

```{r, echo = FALSE}
# dobry i zły klient tabelka porównanie
# dobry klient : age(<=55), credits_at_this_bank(<=2), account_balance(3), employment (>=3), previous_credit (<=1)
#zły klient : age (>55), credits_at_this_bank(>2), account_balance(1), employment(<3), previous_credit(>1)
Dobry_klient <- data.frame(Wiek = "<= 55", Zaciągnięte_kredyty_w_danym_banku= "<= 2", Środki_na_koncie= ">= 200 DM", Zatrudnienie = ">= 3", Wcześniej_zaciągnięte_kredyty = "Brak kredytów/ Spłata w terminie")
Zły_klient <- data.frame(Wiek = "> 55", Zaciągnięte_kredyty_w_danym_banku= "> 2", Środki_na_koncie= "< 0 DM", Zatrudnienie = "< 3", Wcześniej_zaciągnięte_kredyty = "Opóźnienia w spłacie/konto krytyczne")
Dobry_klient_transpose <- as.data.frame(t(Dobry_klient))
Zły_klient_transpose <- as.data.frame(t(Zły_klient))
tabela_klientow_transpose <- cbind(Dobry_klient_transpose, Zły_klient_transpose)
rownames(tabela_klientow_transpose) <- c("Wiek", "Zaciągnięte kredyty w danym banku", "Środki na koncie", "Zatrudnienie", "Wcześniej zaciągnięte kredyty")
kable(tabela_klientow_transpose, col.names = c("Dobry klient", "Zły klient"), align="cc", caption = "Tabela 2. Porównywanie cech dobrego i złego klienta")
```

Tabela 2 przedstawia porównanie dobrego i złego klienta według ich cech. 
Według tabeli dobrym klientem jest osoba w wieku nie wyżej niż 55 lat, ilość zaciągniętych kredytów jest mniejsza lub równa się dwóm, środki na koncie przewyższają 200 marek niemieckich, pracowała 3 lata lub więcej oraz miała wcześniej zaciągnięte kredyty, które zostały spłacone w terminie, lub nie miała ich wcale. 
Natomiast złym klientem jest osoba w wieku wyższym niż 55 lat, ilość zaciągniętych kredytów przewyższa dwa, która posiada brak środków na koncie, pracowała mniej niż 3 lata oraz miała wcześniej zaciągnięte kredyty, które nie zostały spłacone w terminie, lub posiada konto krytyczne.  

## Analiza opisowa


```{r, echo = FALSE}

german_credit %>%
  select(Credit_Amount,Creditability) %>%
  tbl_summary(
    by=Creditability,
    type = all_continuous() ~ "continuous2",
    statistic = all_continuous() ~ c(
      "{N_nonmiss}","{mean}","{sd}",
      "{median} ({p25}, {p75})",
      "{min}, {max}"),
    missing = "no",
    label = Credit_Amount ~ "Kwota zaciągniętego kredytu") %>%
  modify_header(label ~ "**Zmienna**") %>%
  modify_caption("**Tabela 3. Kwota zaciągniętego kredytu wg zdolności kredytowej.**") %>%
  bold_labels() %>% 
  add_p(pvalue_fun = ~ style_pvalue(.x, digits = 2))

```

Tabela 3 przedstawia statystyki dotyczące kwoty zaciągniętego kredytu wg zdolności kredytowej. Ilość zaakceptowanych zgłoszeń o kredyt wynosi 700, natomiast odrzuconych - 300. 
W grupie zaakceptowanych zgłoszeń:
- Średnia kwota kredytu wynosi - 2985
- Najmniejsza kwota - 250 ; największa kwota - 15857
W grupie odrzuconych zgłoszeń:
- Średnia kwota kredytu wynosi - 3938
- Najmniejsza kwota - 433 ; największa kwota - 18424
Na podstawie powyższych danych możemy założyć, że większość wniosków była odrzucona przez wysokie kwoty kredytów, które najprawdopodobniej przewyższały dochód potencjalnych klientów w okresie, na który kredyt byłby zaciągnięty.


```{r, echo = FALSE}

german_credit %>%
  select(Age,Creditability) %>%
  tbl_summary(
    by=Creditability,
    type = all_continuous() ~ "continuous2",
    statistic = all_continuous() ~ c(
      "{N_nonmiss}","{mean}","{sd}",
      "{median} ({p25}, {p75})",
      "{min}, {max}"),
    missing = "no",
    label = Age ~ "Wiek") %>%
  modify_header(label ~ "**Zmienna**") %>%
  modify_caption("**Tabela 4. Wiek wg zdolności kredytowej.**") %>%
  bold_labels() %>% 
  add_p(pvalue_fun = ~ style_pvalue(.x, digits = 2))

```

Tabela 4 przedstawia statystyki dotyczące rozkładu wieku wg zdolności kredytowej. Ilość zaakceptowanych zgłoszeń o kredyt wynosi 700, a odrzuconych - 300. 
W grupie zaakceptowanych zgłoszeń:
- Średni wiek klienta - 36
- Mediana wieku - 34
- Najmłodsza osoba starająca się o kredyt miała 19 lat ; najstarsza osoba starająca się o kredyt miała 75 lat 
W grupie odrzuconych zgłoszeń:
- Średni wiek klienta - 34
- Mediana wieku - 31
-  Najmłodsza osoba starająca się o kredyt miała 19 lat ; najstarsza osoba starająca się o kredyt miała 74 lata 
Na podstawie powyższych danych możemy stwierdzić, że wiek nie był istotny statystycznie w przypadku udzielania kredytów i zwiększenia zdolności kredytowej klienta.


```{r, echo = FALSE}

german_credit %>%
  select(Duration_of_Credit,Creditability) %>%
  tbl_summary(
    by=Creditability,
    type = all_continuous() ~ "continuous2",
    statistic = all_continuous() ~ c(
      "{N_nonmiss}","{mean}","{sd}",
      "{median} ({p25}, {p75})",
      "{min}, {max}"),
    missing = "no",
    label = Duration_of_Credit ~ "Długość trwania kredytu") %>%
  modify_header(label ~ "**Zmienna**") %>%
  modify_caption("**Tabela 5. Długość trwania kredytu wg zdolności kredytowej.**") %>%
  bold_labels() %>% 
  add_p(pvalue_fun = ~ style_pvalue(.x, digits = 2))

```

Tabela 5 przedstawia statystyki dotyczące długości trwania kredytu wg zdolności kredytowej. Ilość zaakceptowanych zgłoszeń o kredyt wynosi 700, a odrzuconych - 300. 
W grupie zaakceptowanych zgłoszeń:
- Średnia długość trwania kredytu wynosiła 19 miesięcy
- Najkrótszy okres trwania kredytu wyniósł 4 miesiące ; najdłuższy - 60
W grupie odrzuconych zgłoszeń:
- Średnia długość trwania kredytu wynosiła 25 miesięcy
- Najkrótszy okres trwania kredytu wyniósł 6 miesięcy ; najdłuższy - 72
Na podstawie powyższych danych możemy stwierdzić, że okres trwania kredytów, zgłoszenia o które zostały odrzucone, był dłuższy, niż okres trwania kredytów udzielonych.


```{r, echo = FALSE}
#mapa korelacji (heat mapa)

german_credit <- german_credit1
corrplot(cor(german_credit), method = "number", type = "upper", diag =FALSE)
corr_matrix<-cor(german_credit)
corrplot(corr_matrix, method="color")

```

Powyżej jest przedstawiona mapa korelacji (zwana również heatmapą), która przedstawia stopień korelacji między różnymi zmiennymi w zestawie danych. Korelacja mierzy, w jaki sposób zmiany jednej zmiennej są związane ze zmianami innej zmiennej. Mapa korelacji pozwala wizualnie zidentyfikować wzorce i relacje między danymi.
Widzimy, że najwyższa korelacja (zaznaczona na niebiesko) występuję pomiędzy: czasem trwania kredytu a kwotą kredytu; ilością kredytów zaciągniętych w danym banku a wcześniej zaciągniętymi kredytami; kwotą kredytu a zdolnością kredytową. Ujemna korelacja (zaznaczona na pomarańczowo) widoczna jest pomiędzy: zdolnością kredytową a czasem trwania kredytu, ratą kredytu a kwotą kredytu. Korelacja wynosi 0, czyli nie występuje pomiędzy zmiennymi, pary których zaznaczone białym kolorem.

## Wnioskowanie (testy statystyczne)

Pytania badawcze:
1.Czy zdolność kredytowa zależy od wielkości kredytu?
2.Czy zdolność kredytowa zależy od wieku?
3.Czy zdolność kredytowa zależy od liczby przepracowanych lat?
4.Czy zdolność kredytowa zależy od ilości posiadanych kredytów w tym banku?

```{r, echo = FALSE}
set.seed(123)

ggbetweenstats(
  data = german_credit,
  x = Creditability,
  y = Credit_Amount,
  title = "Wykres 8. Czy zdolność kredytowa zależy od wielkości kredytu?"
)
```

Wykres 8 pokazuje, że średnia wysokość pożyczki jest istotnie różna dla różnego poziomu ryzyka kredytowego.

```{r, echo = FALSE}
set.seed(123)

ggbetweenstats(
  data = german_credit,
  x = Creditability,
  y = Age,
  title = "Wykres 9. Czy zdolność kredytowa zależy od wieku?"
)
```

Wykres 9 pokazuje, że średni wiek jest istotnie różny dla różnego poziomu ryzyka kredytowego.


```{r, echo = FALSE}
set.seed(123)

ggbarstats(
  data = german_credit,
  x = Creditability,
  y = Employment,
  title = "Wykres 10. Czy zdolność kredytowa zależy od liczby przepracowanych lat?"
  )
```

Na wykresie 10 widzimy, że liczba przepracowanych lat istotnie wpływa na ryzyko kredytowe.

```{r, echo = FALSE}
set.seed(123)

ggpiestats(
  data = german_credit,
  x = Creditability,
  y = Credits_at_this_Bank,
  title = "Wykres 11. Czy zdolność kredytowa zależy od ilości posiadanych kredytów w tym banku?"
  )
```

P-value wynosi 0,45, więc zmienna "Ilość posiadanych kredytów w tym banku" nie jest istotna. Na wykresach widzimy, że zdoloność kredytowa we wszystkich czterech przypadkach znajduje się na bardzo zbliżonym poziomie.

## Podsumowanie i wnioski końcowe

Dany projekt miał na celu analizę zbioru danych reprezentującego osoby, które zaciągnęły kredyt w banku w walucie marki niemieckiej. Zbiór składał się z 1000 obserwacji, zawierających 20 zmiennych objaśniających oraz zmienną objaśnianą - Creditability, która opisuje, czy dana osoba jest dobrym czy złym klientem bankowym na podstawie zdolności kredytowej.

W trakcie analizy danych przeprowadzono szereg kroków mających na celu zrozumienie i wydobycie istotnych informacji. Zastosowano metody wizualizacji danych, takie jak heatmapy korelacji, które pozwoliły zidentyfikować potencjalne zależności między zmiennymi. Ponadto przeprowadzono analizę statystyczną, identyfikując istotne cechy charakteryzujące zarówno dobrych, jak i złych klientów.

Najważniejsze wyniki analizy obejmują:

- Zależności między zmiennymi: Wykazano, że istnieją pewne istotne korelacje między zmiennymi objaśniającymi a zmienną Creditability. To wskazuje na istnienie potencjalnych czynników wpływających na zdolność kredytową klientów.

- Cechy wyróżniające dobrych i złych klientów: Identyfikacja kluczowych cech, które wyróżniają dobrych i złych klientów, pozwala na lepsze zrozumienie profilu klienta o wysokiej zdolności kredytowej.

- Analiza danych może dostarczyć informacji na temat obszarów, w których bank może zoptymalizować proces przyznawania kredytów, minimalizując ryzyko.

Wnioski płynące z analizy danych są cennym źródłem informacji dla instytucji finansowych. Dają one podstawy do podejmowania bardziej świadomych decyzji w zakresie zarządzania ryzykiem kredytowym, optymalizacji procedur przyznawania kredytów oraz dostosowywania oferty do specyfiki klientów.

Podkreślenie istotnych cech klientów o wysokiej zdolności kredytowej umożliwia dostosowanie strategii marketingowej oraz zwiększenie efektywności procesu kredytowego. W rezultacie bank może lepiej spełniać oczekiwania klientów, jednocześnie minimalizując ryzyko związane z udzielaniem kredytów. Analiza ta stanowi solidną podstawę do dalszych badań i działań w obszarze zarządzania ryzykiem kredytowym.
