---
title: "Analiza danych"
subtitle: 'Czyszczenie danych'
author: "Bartosz Bojarski, Mariana Uhar, Veronika Zhdamarova"
date: "`r Sys.Date()`"
output: html_document
  rmdformats::downcute:
    self_contained: true
    default_style: "light"
    downcute_theme: "default"
---


```{r setup, include=FALSE}
library(naniar)
library(visdat)
library(dlookr)
library(readr)
library(ggplot2)
library(dplyr)
library(tidyverse)
library(hrbrthemes)
library(scorecard)
library(knitr)
library(tidyr)
library(reshape2)
library(RColorBrewer)
library(GGally)
library(caret)
library(glmnet)
library(boot)
library(verification)
library(colorspace)

## Global options
knitr::opts_chunk$set(cache = TRUE)

```


```{r load-data, message=FALSE, warning=FALSE, include=FALSE}

knitr::opts_chunk$set(echo = TRUE)
attach(german_credit)

```


## Opis danych

W analizowanym przez nas zbiorze danych każda obserwacja reprezentuje osobę, która zaciągnęła kredyt w banku w walucie marki niemieckiej, oraz opisuje cechy dobrego i złego klienta bankowego, na podstawie których jest wyliczana zdolność kredytowa. Zbiór się składa z 1000 obserwacji, 20 zmiennych objaśniających oraz zmiennej objaśnianej (Creditability).



```{r german-credit}
#Walidacja danych
german_credit <- german_credit1
any_na(german_credit)
n_miss(german_credit)
prop_miss(german_credit)

vis_miss(german_credit)
miss_var_summary(german_credit)
```


```{r german-credit}

german_credit %>% 
  bind_shadow() %>% 
  ggplot(aes(x=Creditability, 
             colour=Purpose_NA))+
  geom_density()
```



```{r german-credit}
# Sprawdzanie zmiennych
german_credit$Age >= 0
if (german_credit$Age >= 0,"Założenie jest spelnione.") ####nie działa
} else {
  cat("Założenie nie jest spełnione.")
}

hist(german_credit$Age)
```


```{r}
#Sprawdzamy zmienne ilościowe
ilosciowe_zmienne <- sapply(german_credit, is.numeric)
print(ilosciowe_zmienne)
```


```{r}
# WIZUALIZACJA #NIE DZIAŁA

theme_set(theme_bw()) #???

german_credit %>%
  filter(Account_Balance=="3" & Employment>="3" & Previous_Credit<=1 & Age<=55 & Credits_at_this_Bank <=2) %>%
ggplot(aes(x = Creditability)) +
  geom_histogram(
    aes(fill = Creditability)
    ,bins = 10
    ,color = 'black'
  ) +
  labs(title = 'Dobry klient')
```
```{r}
ggplot(german_credit, aes(x= Liczba_obserwacji <-c(1:1000), fill= Creditability)) +
  geom_density(alpha=.25) +
  labs(title = 'Gęstość rozkładu zdolności kredytowej')
```

```{r}

glimpse(german_credit)
german_credit$Creditability <- german_credit1$Creditability
german_credit$Creditability <- as.factor(german_credit$Creditability)
german_credit$Account_Balance <- factor(german_credit$Account_Balance, labels =c("< 0 DM", "0 <= ... <  200 DM", ">= 200 DM", "no checking account"))
german_credit$Previous_Credit <- as.factor(german_credit$Previous_Credit)
german_credit$Purpose <- as.factor(german_credit$Purpose)
german_credit$Value_Savings <- as.factor(german_credit$Value_Savings)
german_credit$Employment <- as.factor(german_credit$Employment)
german_credit$Sex_Status <- as.factor(german_credit$Sex_Status)
german_credit$Guarantors <- as.factor(german_credit$Guarantors)
german_credit$Property <- as.factor(german_credit$Property)
german_credit$Concurrent_Credits <- as.factor(german_credit$Concurrent_Credits)
german_credit$Housing <- as.factor(german_credit$Housing)
german_credit$Job <- as.factor(german_credit$Job)
german_credit$Telephone <- as.factor(german_credit$Telephone)
german_credit$Foreign_Worker <- as.factor(german_credit$Foreign_Worker)

german_credit$Duration_of_Credit <- as.integer(german_credit$Duration_of_Credit)
german_credit$Credit_Amount <- as.integer(german_credit$Credit_Amount)
german_credit$Instalment_rate <- as.integer(german_credit$Instalment_rate)
german_credit$Residence <- as.integer(german_credit$Residence)
german_credit$Duration_of_Credit <- as.integer(german_credit$Duration_of_Credit)
german_credit$Age <- as.integer(german_credit$Age)
german_credit$Credits_at_this_Bank <- as.integer(german_credit$Credits_at_this_Bank)
german_credit$Dependents <- as.integer(german_credit$Dependents)


```


```{r}
#zrobic tabelke table.summary (by creditability)
summary(german_credit)
```


```{r}
#Wykres dla account balance

ggplot(german_credit, aes(Account_Balance, ..count..)) + 
  geom_bar(aes(fill = Creditability), position = "dodge") +
  scale_fill_manual(values = c("lightblue", "plum"), name = "Zdolność kredytowa") +
  labs(x = "Środki na koncie", y = "Ilość klientów", title = "Zalezność zdolności kredytowej od stanu konta bankowego")
```


```{r}
ggplot(german_credit, aes(Employment, ..count..)) + 
  geom_bar(aes(fill = Creditability), position = "dodge") +
  scale_fill_manual(values = c("lightblue", "plum"), name = "Zdolność kredytowa") +
  labs(x = "Zatrudnienie", y = "Ilość klientów", title = "Zalezność zdolności kredytowej od zatrudnienia")
```


```{r}
ggplot(german_credit, aes(Previous_Credit, ..count..)) + 
  geom_bar(aes(fill = Creditability), position = "dodge") +
  scale_fill_manual(values = c("lightblue", "plum"), name = "Zdolność kredytowa") +
  labs(x = "Wcześniej zaciągnięte kredyty", y = "Ilość klientów", title = "Zalezność zdolności kredytowej od wcześniej zaciągniętych kredytów")
```


```{r}
ggplot(german_credit, aes(Credits_at_this_Bank, ..count..)) + 
  geom_bar(aes(fill = Creditability), position = "dodge") +
  scale_fill_manual(values = c("lightblue", "plum"), name = "Zdolność kredytowa") +
  labs(x = "Zaciągnięte kredyty w danym banku", y = "Ilość klientów", title = "Zalezność zdolności kredytowej od zaciągniętych kredytów w danym banku")
```


```{r}
ggplot(german_credit, aes(Age)) +
  geom_line(stat = "count", aes(color = factor(Creditability))) +
  scale_color_manual(values = c("lightblue", "plum"), name = "Zdolność kredytowa") +
  labs(x = "Wiek klientów", y = "Ilość klientów", title = "Zależność zdolności kredytowej od wieku klientów")
```
```{r}
# dobry i zły klient tabelka 


```

