---
title: "Analiza danych"
subtitle: 'Czyszczenie danych'
author: "Bartosz Bojarski, Mariana Uhar, Veronika Zhdamarova"
date: "`r Sys.Date()`"
output: 
  html_document:
    toc: true
    toc_depth: 2
    number_sections: true
  rmdformats::downcute:
    self_contained: true
    default_style: "light"
    downcute_theme: "default"
---


```{r setup, include=FALSE}
library(naniar)
library(visdat)
library(dlookr)
library(readr)
library(ggplot2)
library(dplyr)
library(tidyverse)
library(hrbrthemes)
library(scorecard)
library(knitr)
library(tidyr)
library(reshape2)
library(RColorBrewer)
library(GGally)
library(caret)
library(glmnet)
library(boot)
library(verification)
library(colorspace)
library(corrplot)
library(psych)
library(qwraps2)
library(stats)
library(dplyr)
library(kableExtra)

## Global options
knitr::opts_chunk$set(cache = TRUE)

```



```{r load-data, message=FALSE, warning=FALSE, include=FALSE}

knitr::opts_chunk$set(echo = TRUE)
attach(german_credit)

```


```{r, include=FALSE}
# ZMieniamy dane na faktor oraz dodajemy opis dla wybranych zmiennych (jest potrzebne dla wykresów)

german_credit <- german_credit1
german_credit$Creditability <- german_credit1$Creditability
german_credit$Creditability <- factor(german_credit$Creditability)
german_credit$Account_Balance <- factor(german_credit$Account_Balance, labels =c("< 0 DM", "0 <= ... <  200 DM", ">= 200 DM", "brak konta bieżącego"))
german_credit$Previous_Credit <- factor(german_credit$Previous_Credit, labels =c("brak kredytów", "spł. term.", "spł. term. do teraz", "opóźnienie w spł.", "konto krytyczne"))
german_credit$Purpose <- factor(german_credit$Purpose)
german_credit$Value_Savings <- factor(german_credit$Value_Savings)
german_credit$Employment <- factor(german_credit$Employment, labels =c("bezrobotny/a", "< 1 rok stażu pracy", "1 <= ... < 4 lat", " 4 <= ... < 7 lat", ">= 7 lat"))
german_credit$Sex_Status <- factor(german_credit$Sex_Status)
german_credit$Guarantors <- factor(german_credit$Guarantors)
german_credit$Property <- factor(german_credit$Property)
german_credit$Concurrent_Credits <- factor(german_credit$Concurrent_Credits)
german_credit$Housing <- factor(german_credit$Housing)
german_credit$Job <- as.factor(german_credit$Job)
german_credit$Telephone <- factor(german_credit$Telephone)
german_credit$Foreign_Worker <- factor(german_credit$Foreign_Worker)

german_credit$Duration_of_Credit <- as.integer(german_credit$Duration_of_Credit)
german_credit$Credit_Amount <- as.integer(german_credit$Credit_Amount)
german_credit$Instalment_rate <- as.integer(german_credit$Instalment_rate)
german_credit$Residence <- as.integer(german_credit$Residence)
german_credit$Duration_of_Credit <- as.integer(german_credit$Duration_of_Credit)
german_credit$Age <- as.integer(german_credit$Age, labels = c("Wiek w latach"))
german_credit$Credits_at_this_Bank <- as.integer(german_credit$Credits_at_this_Bank, labels =c("Liczba istniejących kredytów w tym banku"))
german_credit$Dependents <- as.integer(german_credit$Dependents)
glimpse(german_credit)

```

## Opis danych

W analizowanym przez nas zbiorze danych każda obserwacja reprezentuje osobę, która zaciągnęła kredyt w banku w walucie marki niemieckiej, oraz opisuje cechy dobrego i złego klienta bankowego, na podstawie których jest wyliczana zdolność kredytowa. Zbiór się składa z 1000 obserwacji, 20 zmiennych objaśniających oraz zmiennej objaśnianej (Creditability).



```{r german-credit, echo = FALSE}
#Walidacja danych
german_credit <- german_credit1
any_na(german_credit)
n_miss(german_credit) # CZY ZOSTAWIC
prop_miss(german_credit)

vis_miss(german_credit)
miss_var_summary(german_credit)

#nie mamy braków danych
```


```{r german-credit, echo = FALSE}

german_credit %>% 
  bind_shadow() %>% 
  ggplot(aes(x=Creditability, 
             colour=Purpose_NA))+ 
  geom_density()
```




```{r german-credit, echo = FALSE}
# Sprawdzanie czy zmienna age nie jest ujemna

hist(german_credit$Age) #zmienić nazwę wykresu
```



```{r, echo = FALSE}
#Sprawdzamy zmienne ilościowe # dodałam tu tabele z typem zmiennych
german_credit <- german_credit1
german_credit$Creditability <- german_credit1$Creditability
german_credit$Creditability <- factor(german_credit$Creditability)
german_credit$Account_Balance <- factor(german_credit$Account_Balance, labels =c("< 0 DM", "0 <= ... <  200 DM", ">= 200 DM", "brak konta bieżącego"))
german_credit$Previous_Credit <- factor(german_credit$Previous_Credit, labels =c("brak kredytów", "spł. term.", "spł. term. do teraz", "opóźnienie w spł.", "konto krytyczne"))
german_credit$Purpose <- factor(german_credit$Purpose)
german_credit$Value_Savings <- factor(german_credit$Value_Savings)
german_credit$Employment <- factor(german_credit$Employment, labels =c("bezrobotny/a", "< 1 rok stażu pracy", "1 <= ... < 4 lat", " 4 <= ... < 7 lat", ">= 7 lat"))
german_credit$Sex_Status <- factor(german_credit$Sex_Status)
german_credit$Guarantors <- factor(german_credit$Guarantors)
german_credit$Property <- factor(german_credit$Property)
german_credit$Concurrent_Credits <- factor(german_credit$Concurrent_Credits)
german_credit$Housing <- factor(german_credit$Housing)
german_credit$Job <- as.factor(german_credit$Job)
german_credit$Telephone <- factor(german_credit$Telephone)
german_credit$Foreign_Worker <- factor(german_credit$Foreign_Worker)

german_credit$Duration_of_Credit <- as.integer(german_credit$Duration_of_Credit)
german_credit$Credit_Amount <- as.integer(german_credit$Credit_Amount)
german_credit$Instalment_rate <- as.integer(german_credit$Instalment_rate)
german_credit$Residence <- as.integer(german_credit$Residence)
german_credit$Duration_of_Credit <- as.integer(german_credit$Duration_of_Credit)
german_credit$Age <- as.integer(german_credit$Age, labels = c("Wiek w latach"))
german_credit$Credits_at_this_Bank <- as.integer(german_credit$Credits_at_this_Bank, labels =c("Liczba istniejących kredytów w tym banku"))
german_credit$Dependents <- as.integer(german_credit$Dependents)

Ilosciowe_zmienne <- sapply(german_credit, is.numeric)
tabela1 <- data.frame(
  Ilosciowe_zmienne = ifelse(Ilosciowe_zmienne, "Ilościowa", "Jakościowa")
)
kable(tabela1, col.names = c("Nazwa zmiennej", "Typ zmiennej"), align="cc", caption = "Tabela 1. Podział zmiennych na jakościowe oraz ilościowe")

#PRZETŁUMACZYC NAZWY + DODAC KOD
```


```{r}
# nie wiem czy to nam trzeba (jak to interpretowac XD)
ggplot(german_credit, aes(x= Liczba_obserwacji <-c(1:1000), fill= Creditability)) +
  geom_density(alpha=.25) +
  labs(title = 'Gęstość rozkładu zdolności kredytowej')

#NA RAZIE NIE INTERPRETUJEMY
```




```{r, echo = FALSE}
#Wykres dla account balance

ggplot(german_credit, aes(Account_Balance, ..count..)) + 
  geom_bar(aes(fill = Creditability), position = "dodge") +
  scale_fill_manual(values = c("lightblue", "plum"), name = "Zdolność kredytowa") +
  labs(x = "Środki na koncie", y = "Ilość klientów", title = "Wykres 1. Zalezność zdolności kredytowej od stanu konta bankowego")
```


```{r, echo = FALSE}
ggplot(german_credit, aes(Employment, ..count..)) + 
  geom_bar(aes(fill = Creditability), position = "dodge") +
  scale_fill_manual(values = c("lightblue", "plum"), name = "Zdolność kredytowa") +
  labs(x = "Zatrudnienie", y = "Ilość klientów", title = "Wykres 2. Zalezność zdolności kredytowej od zatrudnienia")
```


```{r, echo = FALSE}
ggplot(german_credit, aes(Previous_Credit, ..count..)) + 
  geom_bar(aes(fill = Creditability), position = "dodge") +
  scale_fill_manual(values = c("lightblue", "plum"), name = "Zdolność kredytowa") +
  labs(x = "Wcześniej zaciągnięte kredyty", y = "Ilość klientów", title = "Wykres 3. Zalezność zdolności kredytowej od wcześniej zaciągniętych kredytów")
```


```{r, echo = FALSE}
ggplot(german_credit, aes(Credits_at_this_Bank, ..count..)) + 
  geom_bar(aes(fill = Creditability), position = "dodge") +
  scale_fill_manual(values = c("lightblue", "plum"), name = "Zdolność kredytowa") +
  labs(x = "Zaciągnięte kredyty w danym banku", y = "Ilość klientów", title = "Wykres 4. Zalezność zdolności kredytowej od zaciągniętych kredytów w danym banku")
```


```{r, echo = FALSE}
ggplot(german_credit, aes(Age)) +
  geom_line(stat = "count", aes(color = factor(Creditability))) +
  scale_color_manual(values = c("lightblue", "plum"), name = "Zdolność kredytowa") +
  labs(x = "Wiek klientów", y = "Ilość klientów", title = "Wykres 5. Zależność zdolności kredytowej od wieku klientów")
```



```{r, echo = FALSE}
# dobry i zły klient tabelka porównanie
# dobry klient : age(<=55), credits_at_this_bank(<=2), account_balance(3), employment (>=3), previous_credit (<=1)
#zły klient : age (>55), credits_at_this_bank(>2), account_balance(1), employment(<3), previous_credit(>1)
Dobry_klient <- data.frame(Wiek = "<= 55", Zaciągnięte_kredyty_w_danym_banku= "<= 2", Środki_na_koncie= ">= 200 DM", Zatrudnienie = ">= 3", Wcześniej_zaciągnięte_kredyty = "Brak kredytów/ Spłata w terminie")
Zły_klient <- data.frame(Wiek = "> 55", Zaciągnięte_kredyty_w_danym_banku= "> 2", Środki_na_koncie= "< 0 DM", Zatrudnienie = "< 3", Wcześniej_zaciągnięte_kredyty = "Opóźnienia w spłacie/konto krytyczne")
Dobry_klient_transpose <- as.data.frame(t(Dobry_klient))
Zły_klient_transpose <- as.data.frame(t(Zły_klient))
tabela_klientow_transpose <- cbind(Dobry_klient_transpose, Zły_klient_transpose)
rownames(tabela_klientow_transpose) <- c("Wiek", "Zaciągnięte kredyty w danym banku", "Środki na koncie", "Zatrudnienie", "Wcześniej zaciągnięte kredyty")
kable(tabela_klientow_transpose, col.names = c("Dobry klient", "Zły klient"), align="cc", caption = "Tabela 2. Porównywanie cech dobrego i złego klienta")
```




```{r}

  raport <-
  list("Zdolność kredytowa" =
       list("Min"= ~ min(Credit_Amount),
            "Max"= ~ max(Credit_Amount),
            "Kwartyl dolny"= ~ quantile(Credit_Amount,0.25),
            "Mediana"= ~ round(median(Credit_Amount),2),
            "Kwartyl górny"= ~ quantile(Credit_Amount,0.75),
            "Średnia"= ~ round(mean(Credit_Amount),2),
            "Odch. std."= ~ round(sd(Credit_Amount),2),
            "IQR"= ~ round(iqr(Credit_Amount),2),
            "Odchylenie ćwiartkowe"=~round(iqr(Credit_Amount)/2,2),
            "Odch. std. w %"=~round((sd(Credit_Amount)/mean(Credit_Amount)),2),
            "Odch. ćwiartkowe w %"=~round((iqr(Credit_Amount)/median(Credit_Amount)),2),
            "Skośność"=~round(skew(Credit_Amount),2),
            "Kurtoza"=~round(kurtosi(Credit_Amount),2)
            ))
tabela<-summary_table(german_credit, summaries = raport, by = c("Creditability"))

knitr::kable(tabela,
  digits = 2,
  align = "lcc",
  caption="Tabela 3. Kwota zaciągniętego kredytu wg zdolności kredytowej.",
  col.names = c("Statystyka","0", "1"))
```

### MAX MIN ŚREDNIA


```{r}
raport <-
  list("Zdolność kredytowa" =
       list("Min"= ~ min(Age),
            "Max"= ~ max(Age),
            "Kwartyl dolny"= ~ quantile(Age,0.25),
            "Mediana"= ~ round(median(Age),2),
            "Kwartyl górny"= ~ quantile(Age,0.75),
            "Średnia"= ~ round(mean(Age),2),
            "Odch. std."= ~ round(sd(Age),2),
            "IQR"= ~ round(iqr(Age),2),
            "Odchylenie ćwiartkowe"=~round(iqr(Age)/2,2),
            "Odch. std. w %"=~round((sd(Age)/mean(Age)),2),
            "Odch. ćwiartkowe w %"=~round((iqr(Age)/median(Age)),2),
            "Skośność"=~round(skew(Age),2),
            "Kurtoza"=~round(kurtosi(Age),2)
            ))
tabela<-summary_table(german_credit, summaries = raport, by = c("Creditability"))

knitr::kable(tabela,
  digits = 2,
  align = "lcc",
  caption="Tabela 4. Wiek wg zdolności kredytowej.",
  col.names = c("Statystyka","0", "1"))
```



```{r}
raport <-
  list("Zdolność kredytowa" =
       list("Min"= ~ min(Duration_of_Credit),
            "Max"= ~ max(Duration_of_Credit),
            "Kwartyl dolny"= ~ quantile(Duration_of_Credit,0.25),
            "Mediana"= ~ round(median(Duration_of_Credit),2),
            "Kwartyl górny"= ~ quantile(Duration_of_Credit,0.75),
            "Średnia"= ~ round(mean(Duration_of_Credit),2),
            "Odch. std."= ~ round(sd(Duration_of_Credit),2),
            "IQR"= ~ round(iqr(Duration_of_Credit),2),
            "Odchylenie ćwiartkowe"=~round(iqr(Duration_of_Credit)/2,2),
            "Odch. std. w %"=~round((sd(Duration_of_Credit)/mean(Duration_of_Credit)),2),
            "Odch. ćwiartkowe w %"=~round((iqr(Duration_of_Credit)/median(Duration_of_Credit)),2),
            "Skośność"=~round(skew(Duration_of_Credit),2),
            "Kurtoza"=~round(kurtosi(Duration_of_Credit),2)
            ))
tabela<-summary_table(german_credit, summaries = raport, by = c("Creditability"))

knitr::kable(tabela,
  digits = 2,
  align = "lcc",
  caption="Tabela 5. Długość trwania kredytu wg zdolności kredytowej.",
  col.names = c("Statystyka","0", "1"))

```

### MIESIĘCY

```{r, echo = FALSE}
#mapa korelacji (heat mapa)

german_credit <- german_credit1
corrplot(cor(german_credit), method = "number", type = "upper", diag =FALSE)
corr_matrix<-cor(german_credit)
corrplot(corr_matrix, method="color")

```


```{r}
set.seed(123)

ggbetweenstats(
  data=german_credit,
  y=Credit_Amount,
  x=Creditability,
  title = "Czy zdolność kredytowa zależy od wielkości kredytu?"
)
```
```{r}
set.seed(123)

ggbetweenstats(
  data=german_credit,
  y=Age,
  x=Creditability,
  title = "Czy zdolność kredytowa zależy od wieku?"
)
```

```{r}
set.seed(123)

ggbarstats(
  data=german_credit,
  y=Employment,
  x=Creditability,
  title = "Czy zdolność kredytowa zależy od liczby przepracowanych lat?"
)
```




```{r}
set.seed(123)

ggpiestats(
  data=german_credit,
  y=Credits_at_this_Bank,
  x=Creditability,
  title = "Czy zdolność kredytowa zależy od ilości posiadanych kredytów w tym banku?"
)
```

